臺灣雲林地方法院刑事判決　　　　　　　 100年度訴字第37號
公　訴　人　臺灣雲林地方法院檢察署檢察官
被　　　告　周信安
上列被告因公共危險案件，經檢察官提起公訴（99年度撤緩偵字
第156 號），被告就被訴事實為有罪之陳述，經本院合議庭裁定
由受命法官獨任進行簡式審判程序，判決如下：
    主  文
周信安放火燒燬他人所有之塑膠網、帆布及樹木，致生公共危險
，處有期徒刑陸月。扣案之塑膠桶（內含柴油）壹桶沒收之。又
預備放火燒燬現有人所在之建築物，處有期徒刑貳月。扣案之塑
膠桶（內含柴油）壹桶沒收之。應執行有期徒刑陸月。扣案之塑
膠桶（內含柴油）壹桶沒收之。
    事  實
一、周信安患有泛焦慮症及精神官能性憂鬱症，其於民國98年9
    月2 日凌晨2 時50分許，在林健男所經營位於雲林縣二崙鄉
    油車村山子門25之20號之歌友俱樂部飲酒作樂後，因上述精
    神障礙產生幻覺，致其辨識行為違法或依其辨識而行為之能
    力顯著降低，即基於放火燒燬他人所有之塑膠網、帆布及樹
    木之犯意，以自備之塑膠桶內裝柴油，潑灑桶內柴油於上址
    歌友俱樂部後方林健男所有之塑膠網、帆布及樹木等物，並
    點火引燃之，而放火燒燬上開林健男所有之物，致生可能延
    燒至前方歌友俱樂部之公共危險；另其在上開精神狀態下，
    基於預備放火燒燬現有人所在之建築物之犯意，向上開歌友
    俱樂部之門前地面，潑灑上開塑膠桶內之柴油後，未為點燃
    之行為即行離去，而為放火燒燬現有人所在之建築物之預備
    行為。經警消據報到場處理，並扣得被告所有之上開塑膠桶
    （內含柴油）1 桶，始悉上情。
二、案經雲林縣警察局西螺分局報告臺灣雲林地方法院檢察署檢
    察官偵查起訴。
    理  由
一、被告周信安所犯係死刑、無期徒刑、最輕本刑為3 年以上有
    期徒刑以外之罪，其就被訴事實為有罪之陳述，經本院裁定
    由受命法官獨任行簡式審判程序審理，則依刑事訴訟法第27
    3 條之2 、同法第159 條第2 項之規定，證據調查不受第15
    9 條第1 項、第161 條之2 、第161 條之3 、第163 條之1
    及第164 條至第170 條規定之限制，且不適用傳聞法則有關
    限制證據能力之相關規定，合先敘明。
二、上揭事實，業據被告於警詢及偵審中坦承不諱，且經證人即
    被害人林健男、證人黃金春於警偵訊時證述明確，並有西螺
    分局油車派出所搜索扣押筆錄、扣押物品目錄表、職務報告
    各1 份，及歌友俱樂部遭縱火案現場圖1 張、案發現場照片
    12幀等在卷可稽，復有扣案之被告所有供本件犯罪所用之塑
    膠桶（內含柴油）1 桶可資佐證，足認被告自白與事實相符
    ，堪可採信。本件事證明確，被告犯行堪以認定，應依法論
    科。
三、按刑法第175 條第1 項放火燒燬他人所有物要件中所謂之「
    公共危險」，指須有發生實害蓋然性之具體危險，即克當之
    （最高法院86年度台上字第2348號判決意旨參照）。經查，
    本件被告放火燒燬林健男所有之塑膠網、帆布及樹木等物之
    地點，緊臨上述之歌友俱樂部，實有可能發生延燒至前方歌
    友俱樂部之具體危險，而該當刑法第175 條第1 項「致生公
    共危險」之要件。又按刑法第173 條第1 項放火燒燬現有人
    所在之建築物罪，須有放火燒燬之行為，為其構成要件之一
    ，而所謂「放火」，應係指故意以火力傳導於特定之目的物
    ，使其燃燒之意，亦即需有「引火點燃」之行為，始構成放
    火行為之著手。經查本件被告雖對上述之歌友俱樂部門前地
    面潑灑柴油，但被告案發當時始終未有點火之動作，故尚未
    達放火罪之著手階段，應僅構成放火罪之預備犯。是核被告
    所為，係犯刑法第175 條第1 項放火燒燬他人所有物罪，及
    同法第173 條第4 項、第1 項預備放火燒燬現有人所在之建
    築物罪。再按放火罪原含有毀損性質在內，自無兼論毀損罪
    之餘地（最高法院29年上字第2388號判例意旨參照），故本
    件被告所為放火燒燬他人所有物之行為，無庸另論毀損罪，
    併此敘明。被告上開二次犯行，犯意各別，行為互殊，應予
    以分論併罰之。
四、被告罹患泛焦慮症及精神官能性憂鬱症一節，有臺大醫院雲
    林分院出具之診斷證明書1 紙附卷可憑（詳警卷第17頁），
    而該診斷證明書所出具之時間為98年9 月2 日，診斷證明書
    內記載：被告於98年9 月1 日至精神科門診初診，診斷為泛
    焦慮症、精神官能性憂鬱症及其他酒癮等語，是依該診斷證
    明書所記載之時間，再佐以被告自陳案發當時係因產生地面
    上有大批害蟲之幻覺，故潑灑柴油欲放火燒蟲，可認被告於
    本案行為時確處於精神障礙之狀態中，致其辨識行為違法或
    依其辨識而行為之能力，顯著減低，本院核其犯罪動機、目
    的、手段等情，認為尚合於刑法第19條第2 項之規定，爰依
    該規定予以減輕其刑。
五、爰審酌被告所為足以對他人生命、財產構成重大威脅，然其
    本案原經檢察官為緩起訴處分確定，並已履行完畢緩起訴處
    分所附之條件，其係於緩起訴期間內另犯他罪，因而本案遭
    撤銷緩起訴，並經檢察官提起公訴，而被告係因其上述之精
    神疾病讓其產生幻覺，才為本案之犯行，再衡以被告學歷為
    國中畢業，智識程度非高，且其本件犯後坦承犯行，態度良
    好，亦取得被害人林健男於偵審中均表示諒解，並於本院當
    庭表示希望本院莫對被告判刑過重，讓被告能有易服社會勞
    動之機會（詳本院卷第29頁），暨考量其身心及家庭狀況等
    一切情狀，分別量處如主文所示之刑，並定其應執行刑。按
    犯最重本刑為5 年以下有期徒刑以下之刑之罪，而受6 月以
    下有期徒刑或拘役之宣告者，得以新臺幣1 千元、2 千元或
    3 千元折算1 日，易科罰金，刑法第41條第1 項前段定有明
    文。查被告本件所犯之刑法第175 條第1 項之放火燒燬他人
    所有物罪，因非最重本刑5 年以下有期徒刑之罪，是雖其該
    罪所受之宣告刑為6 月以下，依法仍不得為易科罰金折算標
    準之諭知。又按數罪併罰中之一罪，依刑法規定得易科罰金
    ，若因與不得易科罰金之他罪，併合處罰結果而不得易科罰
    金時，原可易科部分所處之刑，自亦無庸為易科折算標準之
    諭知，此有司法院院字第2702號解釋、司法院大法官釋字第
    144 號解釋及第679 號解釋可資參照。是被告本件所犯之刑
    法第173 條第4 項、第1 項之預備放火燒燬現有人所在之建
    築物罪，其宣告刑依刑法上開規定雖得易科罰金，但因與不
    得易科罰金之刑法第175 條第1 項之罪併合處罰之結果，揆
    諸前揭說明，亦均無庸為易科折算標準之諭知。但被告
    本件所宣告之刑，依刑法第41條第2 項、第3 項及第8 項之
    規定，被告仍得於執行時聲請易服社會勞動，附此敘明。
六、按供犯罪所用之物，以屬於犯罪行為人者為限，得沒收之，
    刑法第38條第1 項第2 款、第3 項前段定有明文。查扣案之
    塑膠桶（內含柴油）1 桶，屬被告所有並為供其本件犯罪所
    用之物，業據被告供承在卷，是應依上開規定宣告沒收之。
七、據上論斷，應依刑事訴訟法第273 條之1 第1 項、第299 條
    第1 項前段，刑法第173 條第4 項、第1 項、第175 條第1
    項、第19條第2 項、第38條第1 項第2 款、第51條第5 款，
    刑法施行法第1條之1第1項、第2項前段，判決如主文。
本案經檢察官黃立夫到庭執行職務。
中    華    民    國   100    年    2     月    15    日
                  刑事第四庭  法  官  楊  皓  潔
以上正本證明與原本無異。
如不服本判決，應於收受本判決後10日內向本院提出上訴書狀，
並應敘述具體理由。如未敘述上訴理由者，應於上訴期間屆滿後
20日內向本院補提理由書狀（均須按他造當事人之人數附繕本）
「切勿逕送上級法院」。
                              書記官  吳  伊  婷
中    華    民    國   100    年    2     月    15    日
附錄本案論罪科刑法條：
中華民國刑法第173條
（放火或失火燒燬現住建築物及交通工具罪）
放火燒燬現供人使用之住宅或現有人所在之建築物、礦坑、火車
、電車或其他供水、陸、空公眾運輸之舟、車、航空機者，處無
期徒刑或7 年以上有期徒刑。
失火燒燬前項之物者，處1 年以下有期徒刑、拘役或5 百元以下
罰金。
第1 項之未遂犯罰之。
預備犯第1 項之罪者，處1 年以下有期徒刑、拘役或3 百元以下
罰金。
中華民國刑法第175條
（放火燒燬住宅等以外之物罪）
放火燒燬前二條以外之他人所有物，致生公共危險者，處1 年以
上7 年以下有期徒刑。
放火燒燬前二條以外之自己所有物，致生公共危險者，處3 年以
下有期徒刑。
失火燒燬前二條以外之物，致生公共危險者，處拘役或3 百元以
下罰金。